臺灣高等法院刑事裁定                100年度聲再字第403號
再審聲請人
即受判決人  何曉玉
上列聲請人因傷害案件，對於本院100 年度上易字第1076號，中
華民國100 年8 月24日確定判決（原審案號：臺灣臺北地方法院
99年度易字第3214號；起訴案號：臺灣臺北地方法院檢察署99年
度偵字第21510 號），聲請再審，本院裁定如下：
    主  文
再審之聲請駁回。
    理  由
一、聲請意旨略以：聲請人因傷害案件，經鈞院100 年度上易字
    第1076號判處有期徒刑3 月確定。然被告何秀鏡緊抓何曉玉
    頭髮時，遭何曉玉腳攻擊何秀鏡之行為等情，有證人朱盈綺
    以手機拍攝之影片檔可資證明，被告何秀鏡緊抓何曉玉頭髮
    ，且證人謝瀅婕並以手拉住被告何秀鏡之手腕時，何曉玉並
    無對被告何秀鏡施以任何攻擊行為，且證人何宇庭（何秀鏡
    之女）於影片中第4 秒時表示：「也不會動，然後根本也不
    用「ㄌㄩˋ」，根本不用錄啊！」，足認聲請人應受無罪之
    判決。另衝突發生當時尚有公司客戶黃姵樺目睹案發經過，
    一審法官曾傳喚為其為證人，因庭期適逢黃姵樺出國而未到
    庭說明。黃姵樺於離開案發現場當時遇到鄧之珈、簡秀樺，
    曾告知：「何曉玉有危險！」並報警，鈞院亦可傳其至庭上
    詢問何曉玉是否有對何秀鏡施以任何攻擊行為。綜上，聲請
    人因未發現前開證據，致未主張該有利於己之情事，始被判
    處有期徒刑3月確定，爰依刑事訴訟法第420絛第1項第6款規
    定聲請再審，懇請鈞院明察，裁定准予開始再審。
二、惟查：
(一)按刑事訴訟法第420條第1項第6款所謂發現確實之新證據，
    係指該證據於事實審法院判決前已經存在，為法院、當事人
    所不知，不及調查斟酌，至其後始行發現，且就證據本身形
    式上觀察，固不以絕對不須經過調查程序為條件，但必須顯
    然可認為足以動搖原有罪確定判決，而為受判決人無罪、免
    訴、免刑或輕於原判決所認罪名之判決者為限。故受理聲請
    再審之最後事實審法院，應就聲請再審理由之所謂「新證據
    」，是否具備事實審判決前已經存在，為法院、當事人所不
    知，事後方行發見之「嶄新性」（或稱「新規性」），及顯
    然足以動搖原有罪確定判決，應另為無罪、免訴、免刑或輕
    於原判決罪名之「顯然性」（或稱「確實性」）二要件，加
    以審查，為判斷應否准予開始再審之準據，二者不可或缺，
    否則即不能據為再審之原因（最高法院93年度台抗字第98號
    、86年度台抗字第477號裁判要旨參照）。而所謂「確實」
    之新證據，係指其證據之本身在客觀上可認為真實，毋須經
    過調查，即足以動搖原判決，使受刑人得受有利之裁判者而
    言，若在客觀上就其之真實性如何，尚欠明瞭，非經相當之
    調查，不能辨其真偽，即與確實新證據之「確實」涵義不符
    ，自難採為聲請再審之理由（最高法院85年度台抗字第341
    號、424號裁定均同此旨）。另按證據之取捨及其證明力之
    判斷，屬於事實審法院之職權，苟其所為之判斷，並不違背
    經驗法則及論理法則，即不能任意指為違背法令。
(二)本件再審聲請人即受判決人何曉玉對於原確定判決聲請再審
    ，雖據提出原確定判決之繕本及證據，惟聲請人聲請意旨所
    述之證據業經聲請人、證人謝瀅婕及何宇庭於原審證述在卷
    （見原確定判決第3至5頁），並有原審之審判筆錄在卷可參
    ，聲請人亦於聲請再審狀內自承證人黃姵樺業經原審法院傳
    喚作證，惟其因出國而未到庭說明（見聲請再審狀第2頁）
    ，尚無對被告有利之新事實、新證據可證，另聲請人所提出
    朱盈綺以手機拍攝之內容，亦經原審認拍攝時已是發生衝突
    尾端，經本院勘驗內容，畫面中係三名女子其中兩人坐在地
    上，除坐在地上之一人與站著之人手握著，三人均無其他動
    作（見本院勘驗筆錄），且證人朱盈綺於原審就其斯時所見
    已當庭具結作證，而為原審所採信（見原判決第7頁），故
    聲請人所指之上開證據均係於事實審法院判決前已經存在，
    為法院、當事人所知，尚無何新事實、新證據顯足以動搖原
    有罪確定判決可言；又觀之上開聲請意旨所述，僅係就原確
    定判決認定事實之理由依據及證據取捨漫為爭執，然原確定
    判決依其調查證據所得，已詳敘其所憑之證據及認定之理由
    ，並說明其證據取捨與證據證明力判斷之心證理由，認聲請
    人確有刑法第277條第1項之傷害罪犯行，其證據之斟酌取捨
    ，並無違背一般經驗及論理法則之情事，且認定犯罪事實所
    憑之證據，並不以直接證據為限，間接證據亦包括在內，審
    理事實之法院綜合卷內之直接、間接證據，本於推理作用，
    於通常一般之人均不致有所懷疑，得確信其為真實之程度者
    ，即非不得據之為有罪之認定。揆諸上揭敘明，上開證據非
    屬事實審法院判決前已經存在，而為法院、當事人所不知，
    不及調查斟酌，至其後始行發現之「新證據」。職此，洵不
    符合刑事訴訟法第420條第1項第6款「發現確實之新證據」
    之規定，本件再審之聲請為無理由，應予駁回。
據上論斷，應依刑事訴訟法第434條第1項，裁定如主文。
中    華    民    國    100   年    9     月    30    日
                  刑事第十一庭      審判長法  官  許宗和
                                          法  官  潘進柳
                                          法  官  沈君玲
以上正本證明與原本無異。
不得抗告。
                                          書記官  彭于瑛
中    華    民    國   100    年    10    月    3     日